臺灣基隆地方法院民事裁定
110年度監宣字第42號
聲  請  人  童林淑真

相對人即受
監護宣告人  童良模  

利害關係人  童浩恆  

上列聲請人聲請對相對人為監護宣告事件，本院裁定如下：
    主  文
聲請駁回。
    理  由
一、聲請意旨略以：聲請人之配偶即相對人童良模於民國108年7
    月19日因交通意外事故，致不能為意思表示或受意思表示，
    為此聲請對其為監護之宣告，並聲請選任聲請人為監護人及
    指定童浩恆為會同開立財產清冊之人等語。
二、按對於因精神障礙或其他心智缺陷，致不能為意思表示或受
    意思表示，或不能辨識其意思表示之效果者，法院得因本人
    、配偶、四親等內之親屬、最近一年有同居事實之其他親屬
    、檢察官、主管機關或社會福利機構之聲請，為監護之宣告
    ；對於因精神障礙或其他心智缺陷，致其為意思表示或受意
    思表示，或辨識其意思表示效果之能力，顯有不足者，法院
    得因本人、配偶、四親等內之親屬、最近一年有同居事實之
    其他親屬、檢察官、主管機關或社會福利機構之聲請，為輔
    助之宣告，民法第14條第1項、第15條之1第1項分別定有明
    文。是法院裁定某人為監護之宣告，需該人因精神障礙或其
    他心智缺陷，已達「不能為意思表示或受意思表示，或不能
    辨識其意思表示之效果者」，始得為之；法院裁定某人為輔
    助宣告者，則需該人因精神障礙或其他心智缺陷，已達「為
    意思表示或受意思表示，或辨識其意思表示效果之能力，顯
    有不足者」，始得為之。又法院應於鑑定人前，就應受監護
    宣告人之精神或心智狀況，訊問鑑定人及應受監護宣告人，
    始得為監護之宣告；鑑定應有精神科專科醫師或具精神科經
    驗之醫師參與並出具書面報告，家事事件法第167條第1項本
    文、第2項定有明文，此規定聲請於輔助宣告事件亦準用之
    ，同法第178條復有明文。
三、經查：
  ㈠聲請人主張之前揭事實，固據其提出長庚醫療財團法人基隆
    長庚紀念醫院診斷證明書、戶籍謄本、親屬系統表、親屬會
    議同意書等件為證。惟經鑑定人即長庚醫療財團法人基隆長
    庚紀念醫院林哲名醫師對相對人為精神狀態經鑑定結果，略
    以：童員（即相對人），因交通事故致頭部外傷合併顱內出
    血，嗣術後復健出院，並持續回診追蹤迄今。其生活狀況及
    現在身心狀態經檢查結果：⒈身體狀態：可行走。⒉精神狀態
    ：意識清楚，具可溝通之口語表達，情緒無明顯憂鬱或高亢
    情緒，並未有明顯幻覺或妄想。⒊日常生活狀況：日常生活
    事物需人幫忙，還有一些社交活動。目前於家中並定期回診
    。綜合以上所述，童員之過去生活史、疾病史、身體檢查及
    精神狀態檢查結果，認童員雖有「腦傷造成之認知功能退化
    」，惟其為意思表示或受意思表示或辨識其意思表示之能力
    尚有足夠能力等語，有長庚醫療財團法人基隆長庚紀念醫院
    110年9月16日長庚院基字第1100900038號函附精神鑑定報告
    書乙件在卷可按。
  ㈡本院綜合上情，認相對人雖罹患「腦傷造成之認知功能退化
    」而有精神障礙之情，惟其目前定期回診，尚有足夠能力為
    意思表示或受意思表示或辨識其意思表示效果，故認其為意
    思表示或受意思表示或辨識其意思表示效果之能力，未達完
    全不能之程度，亦非顯有不足，自未達應受監護宣告或輔助
    宣告之程度。從而，聲請人聲請對相對人為監護之宣告，或
    為輔助之宣告，均無理由，應予駁回。
四、依家事事件法第97條、非訟事件法第21條第1項前段，裁定
    如主文。
中　　華　　民　　國　　110 　年　　9 　　月　　30　　日
                  家事法庭法  官  何怡穎
以上正本係照原本作成。
如對本裁定抗告須於裁定送達後10日內向本院提出抗告狀。
中　　華　　民　　國　　110 　年　　9 　　月　　30　　日
                          書記官  葉憶葇